臺灣高等法院刑事判決　　　　　　　　94年度上訴字第2558號
上　訴　人
即　被　告　丁○○
指定辯護人　本院公設辯護人　甲○○
上列上訴人因強盜案件，不服台灣桃園地方法院94年度訴字第14
1號，中華民國94年6月23日第一審判決（起訴案號：台灣桃園地
方法院檢察署93年度偵字第16470號 ）提起上訴，本院判決如下
：
    主  文
原判決關於強盜及執行刑部分撤銷。
丁○○意圖為自己不法之所有，攜帶兇器，以強暴至使不能抗拒
，而取他人之物，處有期徒刑柒年。
    事  實
一、丁○○意圖為自己不法之所有，於民國93年 4月5日下午3時
    許，攜帶其所有之童軍繩1條、透明膠帶1捲及客觀上對人之
    生命、身體具有危險，長約20公分之水果刀 1支，至桃園縣
    楊梅鎮○○○路376號5樓之3 乙○○住處，先將該處電源關
    閉，引誘乙○○開門察看電源之際，強行押乙○○入屋內，
    而無故侵入住宅。其間因乙○○反抗，欲搶奪該水果刀，致
    其大姆指被割傷。後丁○○將乙○○壓制在地，以童軍繩綑
    綁江女之雙手及以膠帶封住其眼睛、嘴巴，致使乙○○不能
    抗拒，而強取乙○○所有放置於客廳桌上之皮包 1只，內有
    中國信託商業銀行信用卡1張、上海商業銀行金融卡1張、國
    民身分證影本1張、重型機車駕照1張、現金新台幣（以下同
    ） 4千元等物。丁○○得手後即逃離開現場，並將犯案用之
    水果刀、剩餘膠帶及強盜所得之信用卡、金融卡丟棄，現金
    花用殆盡。至同年六月間，丁○○因原使用之行動電話遺失
    ，另行起意冒用搶劫來之乙○○身分證影本，偽刻印章，冒
    名向中華電信公司申辦0000000000行動電話，並利用該電話
    於網路上詐騙丙○○財物，匯入丁○○之楊梅郵局帳戶（偽
    造文書、詐欺部分，另經原審法院判處有期徒刑 6月確定）
    。嗣丙○○向台北市政府警察局內湖分局報案，根據000000
    0000行動電話號碼追至乙○○遭強盜及丁○○楊梅郵局帳戶
    ，查知丁○○涉案，於93年10月18日報請臺灣桃園地方法院
    檢察署檢察官聲請原審法院取得搜索票對丁○○桃園縣中壢
    市○○路225號4樓之4 居處搜索，而查獲丁○○，並扣得乙○○遭強盜之身分證影本、機車駕照正本各 1份發還乙○○
    。
二、案經台北市政府警察局內湖分局報請臺灣桃園地方法院檢察
    署檢察官偵查起訴。
    理  由
一、上揭犯罪事實，迭據被告丁○○於警訊、偵查及法院審理中
    自白不諱（見93年度偵字第16470號偵卷第5頁至第11頁、第
    64頁、第65頁、第72頁至第74頁，原審聲羈卷第2頁、第3頁
    ，原審訴字卷第 9頁至第12頁、第39頁、第40頁、第71頁至
    第80頁、第206頁、第211頁、第215頁，本院卷第19頁、 第
    20頁、第28頁至第30頁，94年9月6日審判筆錄）。核與證人
    即被害人乙○○於警訊、偵訊及原審審理時證述之情節相符
    。並有其領回被強盜身分證影本、機車駕照正本之贓證物保
    管收據、被告所繪作案用水果刀圖在卷可稽（見同上偵卷第
    16頁至第30頁、第49頁、第106頁，原審卷第113頁至第 115
    頁，乙○○並於偵查中，對被告非法侵入住宅部分提出告訴
    ），被告犯行明確，洵堪認定，應予依法論科。
二、被告持以強盜乙○○財物之水果刀，長約20公分，有被告繪
    製之圖像可稽。水果刀尖銳鋒利，對人之生命、身體且有危
    險性，屬兇器之一種。核被告所為，係犯刑法第 306條之非
    法侵入住宅罪及同法第330條第1項之加重強盜罪，所犯二罪
    間，有方法與結果之牽連關係，應依刑法第55條後段從較重
    之加重強盜罪處斷。被告雖辯稱：其係因警查獲其利用乙○○身分證影本申辦行動電話，詐騙丙○○為警查獲，警察尚
    不知其強盜行為，主動供承，屬於自首，應減輕其刑云云。
    然查本件之查獲，係因丙○○遭受詐騙報警，警方依據行騙
    所用之0000000000行動電話號碼查至乙○○被強盜，另依詐
    騙金錢匯入之楊梅郵局被告帳戶，查知被告涉案，經調取被
    告口卡照片，請乙○○指認為強盜之人，再聲請取得搜索票
    ，至被告居處查獲被告及強盜贓物。是警早知被告犯強盜罪
    嫌，為承辦之警察戊○○、己○○於本院審理中結證屬實，
    且有乙○○早於93年10月 5日指認被告強盜筆錄及照片可按
    。是被告查獲到案後93年10月18日供承犯行，僅為自白而不
    合自首之要件。又被告強盜乙○○財物後，因事隔二個多月
    ，行動電話遺失，始另行起意冒用乙○○名義申請，再利用
    為詐欺工具，為被告供承在卷，是其強盜行為與行使偽造私
    文書行為，並無方法與結果之牽連關係，因犯意各別、罪質
    各異，行為互殊，犯罪構成要件不同，應分論併罰（原審對
    偽造文書、詐欺部分，已判處有期徒刑6月確定）。
三、原審對被告為有罪科刑之判決，固非無見。惟查(一)本件查獲
    被告之地點及搜出之贓物為桃園縣中壢市○○路4樓之4被告
    當時之居處。原審誤為被告戶籍所在之台北縣三重市○○○
    路 ○段89號住處。(二)被害人乙○○大姆指受傷，係搶奪水果
    刀所致，為強盜之當然結果，原審認另有傷害行為，未據告
    訴，尚有未洽。(三)被告強盜之贓物身分證影本、駕照等，已
    發還被害人，有贓證物保管收據為證，原審採此證據，作為
    被告強盜之證明。但於更新之審程序未提示被告辨認或陳述
    意見，與法有違。(四)被告犯罪所用之童軍繩綁住被害人雙手
    ，並未帶走，原審既認被告以童軍繩 1條綁住被害人後離去
    ，又稱將童軍繩 1條帶走丟棄，亦相互矛盾而無可維持。被
    告上訴意旨，以其屬於自首，並無理由，又稱其因被人詐騙
    、恐嚇求助無門，始犯本案，原審未依刑法第59條減輕其刑
    云云。惟核被告持刀侵入他人住宅將被害人綑綁洗劫財物，
    情節重大，如何能以遭人恐嚇詐欺，作為強盜他人財物之理
    由或藉口；再依被告事前預備兇器、工具，以關閉電源方式
    誘使被害人開門進行強盜行為，心思手法縝密，其打家劫舍
    之情形，如何認其情狀顯足以引起社會一般大眾的同情而可
    憫恕，任意減輕其刑。是其上訴意旨雖不足採，但原判決既
    有可議，自應由本院將原判決關於強盜及執行刑部分撤銷改
    判。爰審酌犯罪之情節，雖屬重大，但前無不良素行，有本
    院被告前案紀錄表在卷可稽，被告犯罪時年僅18歲，年幼識
    淺，犯罪後又坦承犯行，知所悔悟，並由其父親與被害人乙○○和解，賠償損害29萬元，有原審法院和解筆錄在卷可稽
    ，乃從輕量處如主文第 2項所示之刑，以資懲儆。被告強盜
    行為時所攜帶之水果刀1支及用後所餘之透明膠帶1捲，被告
    供述於犯案後即將之丟棄。另犯罪所用童軍繩 1條、部分膠
    帶，並未扣案，因均非違禁物，爰不為沒收之諭知。
四、據上論斷，應依刑事訴訟法第369條第 1項前段、第364條、
    第299條第 1項前段，刑法第306條、第330條第1項、第55條
    ，罰金罰鍰提高標準條例第1條前段，判決如主文。
本案經檢察官黃柏齡到庭執行職務。
中    華    民    國    94    年    9     月    20    日
                  臺灣高等法院刑事第二十三庭
              　              審判長法  官  尤豐彥
                　                  法  官  張明松
                  　                法  官  趙功恆
以上正本證明與原本無異。
如不服本判決，應於收受送達後十日內向本院提出上訴書狀，其
未敘述上訴之理由者並得於提起上訴後十日內向本院補提理由書
（均須按他造當事人之人數附繕本）。
                                    書記官  孫佩琳
中　　華　　民　　國　　94　　年　　9 　　月　　20　　日
附錄本案論罪科刑法條全文：
刑法第321條第1項第3款
犯竊盜罪而有左列情形之一者，處6月以上、5年以下有期徒刑：
三、攜帶兇器而犯之者。
刑法第328條第1項
意圖為自己或第三人不法之所有，以強暴、脅迫、藥劑、催眠術
或他法，至使不能抗拒，而取他人之物或使其交付者，為強盜罪
，處5年以上有期徒刑。
刑法第330條第1項
犯強盜罪而有第321條第1項各款情形之一者，處7年以上有期徒
刑。
